臺灣士林地方法院交通事件裁定　　　　　　　　　　九十一年度交聲字第七八五號
　　原處分機關　臺北巿交通事件裁決所
　　受 處分 人　甲○○
　　即 異議 人
右列受處分人因違反道路交通管理處罰條例案件，對於台北市交通事件裁決所中華民
國九十一年五月二十日所為之處分（原處分案號為：北市裁三字第裁二二－ＡＸＸ０
一三三六三號），聲明異議，本院裁定如左：
        主      文
原處分關於裁處受處分人行近行人穿越道有行人穿越時，不暫停讓行人通過部分撤銷
。
甲○○行近行人穿越道，不減速慢行，處罰鍰新臺幣壹仟貳佰元。
其餘異議駁回。
        理      由
一、按交通違規事件之裁罰，性質上屬於交通行政主管機關本於職權就公法上具體事
    件所為之決定而對外直接發生法律效果之單方行政行為；關於其新舊法之適用原
    則，參酌行政法院五十六年度判字第八一號判例意旨「本件原告行為時尚在舊所
    得稅法施行期間，實體上固應適用舊法，但被告官署稽徵程序係開始於現行所得
    稅法令公布施行以後，程序上即應適用新法」所示，係採「實體從舊，程序從新
    」之原則。次按違反道路交通管理事件統一裁罰標準及處理細則亦於九十一年八
    月三十日經交通部交路發字第０九一Ｂ００００九一號令及內政部臺內警字第０
    九一００七六二九七號令會銜修正發布全文，將法規名稱改為違反道路交通管理
    事件統一裁罰基準及處理細則，而於同年九月一日施行。然本件受處分人行為時
    之日期為九十一年三月一日，而斯時新法既尚未施行或修正，依前揭「實體從舊
    」原則，本件自應適用行為時即修正前之舊法，尚無新舊法之比較問題 (是以下
    所引道路交通管理處罰條例、違反道路交通事件統一裁罰標準及處理細則條文均
    係九十一年九月一日修正施行前之舊法)，核先敘明。按汽車行近行人穿越道前
    ，應減速慢行，遇有行人穿越時，無論有無交通警察指揮或號誌指示，均應暫停
    讓行人先行通過，道路交通安全規則第一百零三條定有明文。再汽車駕駛人，駕
    駛汽車，行近行人穿越道，不減速慢行或行人穿越道有行人穿越時，不暫停讓行
    人先行通過者，處汽車駕駛人新臺幣 (下同)六百元以上一千八百元以下罰鍰，
    道路交通管理處罰條例第四十四條第二款定有明文；又汽車駕駛人駕駛汽車違反
    道路交通安全規則，因而肇事致人受傷者，吊扣其駕駛執照三個月至六個月，道
    路交通管理處罰條例第六十一條第三項亦有明定，此等規定因同條例第三條第八
    款之規定，於機器腳踏車 (機車)亦有適用。
二、本件受處分人即異議人甲○○於民國九十一年三月一日十九時十分許，駕駛車號
    ＣＧＰ－五四三號重型機車，沿臺北市○○街西向東方向行駛左側車道，行經臺
    北市○○○路與漢口街靠東側南北向之人行穿越道時，其右側車身處撞擊刻正由
    南向北穿越行人穿越道之行人陳億昌，致陳億昌右前額頭受傷。嗣台北市政府警
    察局交通大隊以受處分人有違反道路交通管理處罰條例第四十四條第二款行近行
    人穿越道未暫停讓行人先行、第六十一條第三項違反交通安全規則致人受傷等規
    定之行為製單舉發，受處分人收受舉發通知單後，於應到案日之前向原處分機關
    提出申訴，經原處分機關函請原舉發單位調查結果，仍認受處分人有前揭違規之
    行為，原處分機關乃依道路交通管理處罰條例第四十四條第二款、第六十一條第
    三項及違反道路交通管理事件統一裁罰標準表之規定裁處受處分人罰鍰一千二百
    元，吊扣駕駛執照三個月。
三、受處分人異議意旨固坦承有於前揭時地與行人陳億昌發生交通事故致陳億昌受傷
    之事實，惟否認有何違規行為，辯稱：車禍發生係陳億昌闖紅燈所致，伊遵行綠
    燈號前行，顯係行人侵害其路權云云。經查：受處分人駕車行經人行穿越道，與
    行人陳億昌發生碰撞肇事致人受傷等情，已為受處分人所坦承，並有道路交通事
    故調查報告表、交通事故談話紀錄表、交通事故補充資料表、交通事故分析研判
    表等之影本附卷可參。次查：依卷附交通事故談話紀錄表，受處分人既自承發現
    危害狀況 (即發現行人陳億昌時）尚有約五公尺，且肇事當時行車速率約每小時
    四十公里左右等語。而其異議狀亦載稱：其係騎乘機車依規定速限於漢口街由西
    向東方向綠燈直行等語，且受處分人於其交通違規案件陳述書亦有相同記載，在
    在均顯示出，受處分人於行近行人穿越道時，僅係按照原行車速度之每小時四十
    公里行駛，並未有任何減速之動作甚明。而本件受處分人發現行人時尚有約五公
    尺左右，倘其行近行人穿越道時能減速慢行，則本件交通事故當或可避免亦未可
    知，是其違規自與行人之受傷有相當之因果關係。衡情，受處分人應無不能暫停
    或減速讓行人穿越之情形，應堪認定。至行人陳億昌固然違反道路交通安全規則
    闖越紅燈，然依前揭所示道路交通安全規則第一百零三條所示，汽車行近行人穿
    越道前，均應減速慢行，因此受處分人以行人違規闖紅燈，主張免罰，尚無所據
    ，此亦有臺北市政府警察局交通警察大隊交通事故分析研判表可參。是受處分人
    所辯毫無違規之處云云，自非可採，本件事證明確，受處分人之違規行為堪以認
    定。
四、綜上所述，受處分人駕駛前開車號汽車確有在前揭時地行近行人穿越道未減速慢
    行，肇事致人受傷，從而原處分機關依前揭道路交通管理處罰條例第四十四條第
    第二款、第六十一條第三項規定，裁處受處分人一千二百元之罰鍰，並吊扣駕駛
    執照三個月，固非無見，惟原處分機關為前項裁處之理由係認受處分人行近行人
    穿越道，有行人穿越時，未暫停讓行人先行通過。然此為受處分人所堅決否認，
    辯稱：是行人突然衝出來，他來不及暫停等語，且由卷內行人陳億昌於交通事故
    談話紀錄表陳稱：其根本並未發現危害狀況 (亦即沒有發現受處分人駕駛機車行
    近人行道），且其陳稱其正在步行中等語，由此可知，行人陳億昌於較為靜態之
    行走步行中尚未能發現有車輛即將行近，則如何能由此判斷受處分人能及時發現
    有行人穿越而立刻暫停讓行人通過？自有合理之懷疑。是本件即不能遽認受處分
    人有違反「行近行人穿越道，有行人穿越而未暫停讓行人通過」之規定。原處分
    此部分之事實認定及裁處理由自有未洽。故本件受處分人之異議雖無理由，惟原
    處分既有不當，自應由本院將該不當部分撤銷，並依道路交通管理處罰條例第四
    十四條第二款、違反道路交通管理事件統一裁罰標準及處理細則第二條所定裁罰
    標準表之規定，就該不當部分受處分人之違規行為裁處罰鍰一千二百元，以資適
    法。至原處分機關以受處分人違反道路交通管理處罰條例第六十一條第三項裁處
    吊扣駕駛執照三月之處分，於法洵無違誤，受處分異議為無理由，應予駁回。
據上論斷，應依道路交通案件處理辦法第十九條、第二十條前段，裁定如主文。
中      華      民      國      九十一     年     十     月     三十    日
                                臺灣士林地方法院交通法庭
                                    法  官  王  沛  雷
右正本證明與原本無異。
如不服本裁定應於送達後五日內向本院提出抗告狀。
                                    書記官  詹  志  鵬
中      華      民      國      九十一     年     十     月    三十一   日
